臺灣高等法院民事裁定
110年度上字第1014號
上  訴  人  李湘滿  



上列上訴人與被上訴人高梓喬間請求確認抵押債權不存在事件，
對於中華民國110年12月7日本院110年度上字第1014號判決，提
起第三審上訴，本院裁定如下：
    主  文
上訴人應於本裁定正本送達後七日內，補繳裁判費新臺幣肆萬柒
仟伍佰參拾伍元及補正委任律師或具律師資格之關係人為代理人
之委任狀，逾期不補正者，即駁回第三審上訴。
    理  由
一、按提起民事第三審上訴，應依民事訴訟法第77條之16規定繳
    納裁判費，此為必須具備之程式，提起第三審上訴者若未依
    上開規定繳納裁判費，原第二審法院應定期間命其補正，如
    不於期間內補正，應以裁定駁回之，為同法第481條準用第 
    442條第2項所明定。又計算上訴利益，應就上訴聲明範圍內
    之訴訟標的，依起訴時之交易價額核定，無交易價額者，以
    原告就訴訟標的所有之利益為準，此觀同法第466條第4項規
    定即明。次按以一訴主張數項標的者，其價額合併計算之，
    民事訴訟法第77條之2第1項本文亦定有明文。而因債權之擔
    保涉訟，以所擔保之債權額為準；如供擔保之物其價額少於
    債權額時，以該物之價額為準，同法第77條之6亦定有明文
    。經查：
(一)上訴人向原審起訴主張其以如附表所示土地及應有部分，設
    定擔保債權總金額新臺幣（下同）600萬元之最高限額抵押
    權予被上訴人（下稱系爭抵押權），於系爭抵押權確定時之
    擔保債權額僅285萬元，故求為判決確認系爭抵押權擔保之
    抵押債權於超過285萬元之部分不存在及被上訴人應於其給
    付285萬元之同時，塗銷前開抵押權等語（見原審卷第9頁）
    。可徵上訴人係因債權之擔保涉訟，依前開說明，本件訴訟
    標的價額應以系爭抵押權擔保之債權額或擔保物即附表所示
    經設定系爭抵押權之土地價額較低者為準。茲系爭抵押權登
    記之擔保債權額為600萬元，依上訴人之主張，係確認超過2
    85萬元之債權額不存在，是上訴人起訴請求確認不存在之擔
    保債權額應為315萬元（計算式：6,000,000-2,850,000＝3,1
    50,000）；而本件上訴人設定系爭抵押權予被上訴人之土地
    價額，如按起訴時公告現值計算之客觀交易價值為954萬361
    元（計算結果見附表所示），高於本件上訴人向原審訴請確
    認不存在之債權額315萬元，依上所述，應認上訴人於起訴
    時就本件訴訟標的所有之利益為315萬元。
(二)原審於110年7月20日判決上訴人全部敗訴，上訴人提起上訴
    至本院，並於本院審理中減縮聲明求為：確認系爭抵押權所
    擔保之抵押債權於超過290萬元之部分不存在，及被上訴人
    應於其給付290萬元之同時塗銷前項抵押權登記（見本院卷
    第113至114頁），故其減縮聲明後之第二審上訴利益訴訟標
    的價額，應以債權額310萬元（計算式：6,000,000-2,900,0
    00＝3,100,000）核定之。嗣上訴人於110年12月22日提起第
    三審上訴，就本院所為第二審判決全部聲明不服，此有民事
    聲明上訴狀及本院公務電話記錄表可稽；其第三審上訴利益
    訴訟標的價額亦應以310萬元核定，應徵第三審裁判費4萬75
    35元，未據上訴人繳納，茲限期命上訴人補繳，逾期即駁回
    其上訴。
(三)至上訴人於起訴時、提起第二審上訴時，雖有未繳足第一、
    二審裁判費之情，惟其業於本院審理中之110年11月1日補繳
    第一、二審裁判費之不足額，有自行收納款項收據2紙可憑
    （見本院卷第87至89頁），自無庸再命其補正，附此說明。
二、末按對於第二審判決上訴，上訴人應委任律師為訴訟代理人
    。但上訴人或其法定代理人具有律師資格者，不在此限。上
    訴人之配偶、三親等內之血親、二親等內之姻親，或上訴人
    為法人、中央或地方機關時，其所屬專任人員具有律師資格
    並經法院認為適當者，亦得為第三審訴訟代理人。第一項但
    書及第二項情形，應於提起上訴或委任時釋明之。上訴人未
    依第一項、第二項規定委任訴訟代理人，或雖依第二項委任
    ，法院認為不適當者，第二審法院應定期先命補正。逾期未
    補正，亦未依第466條之2為聲請者，第二審法院應以上訴不
    合法裁定駁回之，同法第466條之1亦有明定。本件上訴人對
    於本院判決提起第三審上訴，未依規定委任律師或具律師資
    格之關係人為訴訟代理人，爰限期命上訴人補正，如逾期未
    補正，即予裁定駁回其上訴。
三、爰裁定如主文。
中　　華　　民　　國　　111 　年　　1 　　月　　12　　日
              民事第一庭    
                  審判長法  官  李媛媛
                        法  官  賴秀蘭
                        法  官  胡芷瑜
正本係照原本作成。
核定訴訟標的價額部分，如不服裁定得於收受送達後10日內向本
院提出抗告狀，並繳納抗告費新臺幣1千元。
其餘部分不得抗告。
中　　華　　民　　國　　111 　年　　1 　　月　　12　　日

                        書記官  莊智凱








附表
編號 抵押物地號面積（新北市蘆洲區中山段）/面積 抵押物應有部分 起訴時公告現值（新臺幣） 起訴時之客觀交易價值（計算式：元以下四捨五入） 1 164地號土地/67.29㎡ 1/7 10萬4000元/㎡ 99萬9737元（計算式：67.29×1/7×104,000＝999,737） 2 171地號土地/157.25㎡ 1/7 3萬4100元/㎡ 76萬6032元（計算式：157.25×1/7×34,100＝766,032） 3 783地號土地/2356.7㎡ 13544/140000 3萬4100元/㎡ 777萬4592元（計算式：2356.7×13544/140000×34,100＝7,774,592）  合計   954萬361元